【裁判字號】    94,交聲,709
【裁判日期】    950523
【裁判案由】    聲明異議
【裁判全文】
臺灣臺南地方法院交通事件裁定         94年度交聲字第709號
移送機關    交通部公路總局嘉義區監理所臺南監理站
受處分人
即異議人    甲○○
上列受處分人因違反道路交通管理處罰條例案件，對於交通部公
路總局嘉義區監理所臺南監理站民國94年11月28日所為之裁決處
分（處分案號：嘉監南字第裁74-LA0000000號）聲明異議，本院
裁定如下：
    主  文
原處分撤銷。
甲○○汽車駕駛人在道路收費停車處所停車，未依規定繳費，處
罰鍰新臺幣參佰元。
    理  由
一、原處分意旨略以：受處分人即異議人甲○○（原名陳怡孝）
    所有之車牌號碼5W-2393號自用小客車，於民國93年7月9日
    下午2點8分左右，經人駕駛而在嘉義市○○路○道路收費停
    車處所停車後，該駕駛人並未依規定繳費，故遭交通勤務警
    員予以開單逕行舉發。後來原處分機關即交通部公路總局嘉
    義區監理所臺南監理站經查證結果，亦認前述違規事實明確
    ，而異議人復係該小客車之所有人，乃依照本件違規發生時
    之修正前道路交通管理處罰條例第56條第1項第11款之規定
    ，裁處異議人罰鍰新臺幣1千2百元等語。
二、聲明異議意旨則略以：受處分人即異議人甲○○自91年6月1
    9日起，至93年6月19日止，業將其原所有之車牌號碼5W-239
    3號自用小客車出租予江美龍使用，後來江美龍並於93年7月
    26日簽立切結書，同意該車之先前交通違規事項及相關法規
    違反責任，均移轉至關係人張清松，而張清松亦同意連帶負
    責。雖然異議人對於本件違規裁決書所載違規事由並無意見
    ，然本件違規發生時，該車之實際駕駛人為江美龍，並非異
    議人所親自駕駛，故異議人應無須受到處罰。從而，異議人
    不服原裁處，乃提起本件異議等語。
三、按汽車駕駛人在道路收費停車處所停車，未依規定繳費者，
    主管機關應書面通知駕駛人於7日內補繳，並收取必要之工
    本費用，逾期再不繳納，處新臺幣3百元罰鍰，94年2月5日
    修正公布，同年9月1日施行之現行道路交通管理處罰條例第
    56條第2項定有明文。其次，按汽車駕駛人有違規停車而駕
    駛人不在場之情形者，當場不能或不宜攔截製單舉發者，得
    對汽車所有人逕行舉發處罰；至前項逕行舉發，應記明車輛
    牌照號碼、車型等可資辨明之資料，查明汽車所有人姓名或
    名稱、住址後，製單舉發處罰之，道路交通管理處罰條例第
    7條之2第1項第3款及第2項亦規定甚明。另本條例關於車輛
    駕駛人之處罰，如應歸責於車輛所有人者，處罰車輛所有人
    ，同條例第85條第3項亦有明文規定。而違反道路交通管理
    事件統一裁罰基準及處理細則第24條亦規定：「逕行舉發違
    反道路交通管理事件，經汽車所有人依通知單所載之應到案
    日期前到案，並告知違規駕駛人姓名、身分證統一編號及住
    址者，處罰機關應即另行通知違規駕駛人到案依法處理；逾
    應到案日期，處罰機關應依道路交通管理處罰條例第85條第
    3項規定處罰該汽車所有人。」，此項規定之意旨，不僅係
    以車輛所有人對於車輛應有管理之責，對於被舉發所屬車輛
    涉及違規，若不舉證告知實際駕駛人為何人，自可認定其為
    違規行為人，而且對於汽車所有人隱匿駕駛人身分之情形，
    賦予推定違規事實之歸責基礎。從而，如實際違規駕駛人並
    非車輛所有人，而車輛所有人卻無從舉證證明該實際駕駛人
    為何人時，即應認係可歸責於車輛所有人之事由，處分機關
    逕依上開規定處罰車輛所有人，經核即難認為有何不當或違
    法可言。末按，行為後法律或自治條例有變更者，適用行政
    機關最初裁處時之法律或自治條例，但裁處前之法律或自治
    條例有利於受處罰者，適用最有利於受處罰者之規定，行政
    罰法第五條亦定有明文。
四、經查：
    （一）受處分人即異議人甲○○並不否認其所有之車牌號碼
          5W-2393號自用小客車，有於93年7月9日下午2點8分
          左右，經人駕駛而在嘉義市○○路○道路收費停車處
          所停車後，該駕駛人並未依規定繳費之事實，且有違
          規查詢報表1份在卷可參，故異議人所有之前開小客
          車，於上述時、地，經人駕駛而在道路收費停車處所
          停車後，該駕駛人並未依規定繳費之違規事實，應尚
          可認定。
    （二）受處分人即異議人甲○○雖辯稱：其所有之車牌號碼
          5W-2393號自用小客車，自91年6月19日起，至93年6
          月19日止，業已出租予江美龍使用，本件實際駕駛人
          應係江美龍等情，並提出江美龍簽立之切結書影本1
          份以供佐參，然因本件交通違規之發生時間，係93年
          7月9日，經查業已超出前述出租期間，故依據上開切
          結書內容，並無從認定本件違規發生當時，該小客車
          仍係江美龍租用中，而得以推斷該車之實際駕駛人，
          即係異議人所指之江美龍。況異議人於本院另一聲明
          異議案件調查中，經法官詢以如何證明該車係江美龍
          所駕駛一事，異議人亦明確表明已無法尋得江美龍，
          而僅有切結書為證等情（參見卷附之94年度交聲字第
          711號聲明異議案件95年1月17日訊問筆錄影本），可
          知異議人就本件交通違規，並無從舉證證明違規發生
          時，前述小客車之實際駕駛人即係江美龍。
    （三）本件車牌號碼5W-2393號自用小客車，有於93年7月9
          日下午2點8分左右，經人駕駛而在道路收費停車處所
          停車後，該駕駛人並未依規定繳費之違規事實既可認
          定，而於本件交通違規發生當時，受處分人即異議人
          甲○○復係上述小客車之車輛所有人，亦有汽車車主
          歷史查詢列印表1紙在卷可憑，參照前開說明，足見
          原處分機關即交通部公路總局嘉義區監理所臺南監理
          站就本件違規事實，逕行對於該小客車當時之所有人
          即異議人加以裁處，經核於法尚屬無違。
    （四）然而，前述停車未依規定繳費之違規行為，違規時間
          係93年7月9日，而本件違規發生後之94年2月5日，道
          路交通管理處罰條例第56條業經總統以華總1義字第0
          9400017731號令修正公布，而行政院於94年7月5日以
          院臺交字第0940029286號令發布，前開修正條文之施
          行日期係自94年9月1日開始施行，可知本件違規發生
          後之道路交通管理處罰條例中之相關處罰規定業已變
          更，又本件違規發生時之道路交通管理處罰條例第56
          條第1項第11款係規定：「汽車駕駛人停車時，有在
          道路收費停車處所停車，不依規定繳費者，處新臺幣
          6百元以上1千2百元以下罰鍰。」；而原處分機關裁
          處時即現行同條第2項之處罰規定，則已修正為「處
          新台幣3百元罰鍰」，比較上述新舊法之規定內容，
          顯然以新法之規定較有利於異議人。據此並參照前開
          行政罰法第5條之規定內容，足見本件停車未依規定
          繳費之違規行為，應適用原處分機關最初裁處時即現
          行之道路交通管理處罰條例第56條第2項之處罰規定
          ，始為妥當。因此，原處分機關即交通部公路總局嘉
          義區監理所臺南監理站就上開違規行為，貿然依照修
          正前之道路交通管理處罰條例第56條第1項第11款之
          規定，而對於受處分人即異議人甲○○裁處罰鍰新臺
          幣1千2百元，於法即有未合。
五、綜上所述，原處分機關即交通部公路總局嘉義區監理所臺南
    監理站就前述停車未依規定繳費之違規事實，貿然依照修正
    前之道路交通管理處罰條例第56條第1項第11款之規定，而
    裁處受處分人即異議人甲○○罰鍰新臺幣1千2百元，於法既
    有未合，故應由本院裁定將原處分予以撤銷。然因異議人原
    所有之上開小客車於前述時、地，經人駕駛而有停車未依規
    定繳費之違規事實已甚明確，故本院仍應依照原處分機關最
    初裁處時即現行之同條例第56條第2項之規定，另為該車當
    時之所有人即異議人如主文第2項所示之諭知，以資適法。
    至於異議人因本件違規事實而受處罰後，是否得向其所自稱
    之實際駕駛人江美龍請求相關之損害賠償，則係其與該實際
    駕駛人間之另一民事法律問題，與異議人應受之本件交通違
    規處罰，經核並無影響，附此敘明。
六、據上論斷，應依道路交通案件處理辦法第20條前段，裁定如
    主文。
中    華    民    國    95    年    5    月     23    日
                  交通法庭    法  官  陳  志  成
以上正本證明與原本無異。
如不服本裁定應於送達後5日內向本院提出抗告狀（應附繕本）
。
                              書記官  黃  瓊  蘭
中    華    民    國    95    年    5    月     23    日


司法院資訊處製作；財團法人民間司法改革基金會備份。
